【裁判字號】    89,訴,1791
【裁判日期】    900131
【裁判案由】    違反藥事法
【裁判全文】
臺灣桃園地方法院刑事判決                        八十九年度訴字第一七九一號
    公  訴  人  臺灣桃園地方法院檢察署檢察官
    被      告  甲○○
右列被告因違反藥事法案件，經檢察官提起公訴（八十九年度偵緝字第七五０號），
本院判決如左：
    主  文
甲○○輸入禁藥，處有期徒刑柒月。
    事  實
一、甲○○明知含ｐhentermine之成分藥品為安非他命類藥品屬於藥事法第二十二條
    第一款之禁藥，為禁止使用之藥品，業經行政院衛生署於民國六十九年十二月八
    日以衛署藥字第三○一一二四號公告在案，而含有Diazepam、Hydrochlorothiaz
    ide、Bisac0dy、Furosemide之成分藥品需經中央衛生主管機關（行政院衛生署
    ）查驗登記，核准發給要品許可證後，始得輸入，如未經核准而擅自輸入，係屬
    於藥事法第二十二條第二款前段之禁藥。甲○○因在國內無法購得，且由泰國購
    入之價格較為便宜，竟基於輸入禁藥之犯意，趁其前往泰國後於八十八年十月十
    日返國之便，以行李夾帶入境方式，未經核准即擅自從泰國輸入如附表一編號一
    、二及附表二編號一至七所示含有ｐhentermine、Diazepam、Bisac0dy、Hydroc
    hlorothiazide、Furosemide成份之減肥藥品（名稱、數量及所含之成分如附表
    一及附表二所示），包裝後藏置於行李中，嗣其搭乘長榮航空０六二班機由中正
    國際機場攜帶前開禁藥入境後，於同日上午十二時十分許在通關時，經財政部臺
    北關稅局稽查人員檢查行李時當場查獲。
二、案經財政部臺北關稅局移送臺灣桃園地方法院檢察署檢察官偵查起訴。
        理  由
一、訊據被告甲○○固坦承有於右揭時、地，未經核准擅自由泰國輸入如附表一編號
    一、二及附表二編號一至七所示之減肥藥品為海關查獲之事實，惟矢口否認有何
    違反藥事法之犯行，辯稱：伊不知道所購買而遭查扣之藥品是禁藥，該藥品係伊
    買回自己要服用的云云。經查，被告於右揭時、地由泰國輸入如附表一編號一、
    二及附表二編號一至七所示之減肥藥品為海關查獲之事實，業據被告迭於財政部
    臺北關稅局偵訊時及偵審中供承在卷，核與證人即查獲本案之財政部臺北關稅局
    人員張清雄證述之情節相符（見本院九十年一月十日筆錄），並有中華民國入境
    旅客申報單及臺北關稅局扣押貨物、運輸工具收據及搜索筆錄暨臺北關稅局偵訊
    談話筆錄各乙紙在卷可稽，而如附表一編號一、二所示減肥藥品經送行政院衛生
    署藥物食品檢驗局鑑驗結果，分別確係含有ｐhentermine之成份，係經行政院衛
    生署於六十九年十二月八日以衛署藥字第三○一一二四號公告禁止使用之藥品，
    且該減肥藥品係未經核准輸入上市之藥品，為藥事法第二十二條第一款所稱之禁
    藥；如附表二編號一至七所示之藥品，確係分別含有Diazepam、Bisac0dy、Hydr
    ochlorothiazide、Furosemide 之成分，需經中央衛生主管機關行政院衛生署查
    驗登記，核准發給要品許可證後，始得輸入，未經核准而擅自輸入，係屬於藥事
    法第二十二條第二款前段之禁藥，並經行政院衛生署藥物食品管理局鑑驗屬實，
    有該局八十八年十二月十八日藥檢壹字第八八一九０九０號檢驗成績書及行政院
    衛生署八十八年十二月二十日衛署藥字第八八○八０一二七號函附卷足憑，並有
    被告未經核准擅自輸入之如附表一編號一、二及如附表二編號一至七所示之藥品
    扣案可資佐證。被告雖以前詞置辯，然輸入藥品，應將其成分、規格、性能、製
    法之要旨，檢驗規格與方法及有關資料或證件，連同標籤、仿單及樣品，並繳納
    書費、查驗費，申請中央主管機關查驗登記，經核准發給藥品許可證後，始得輸
    入，此在藥事法第三十九條第一項定有明文，可見輸入藥品定有嚴格之程序規定
    ，以確保國人之健康。而被告雖辯稱：伊在泰國購買之上開扣案藥品，係自己要
    服用的云云，經核被告為臺北關稅局所查扣之如附表一編號一、二及如附表二編
    號一至七所示之禁藥數量眾多，且係不同種類之減肥藥，且參以服用減肥須經醫
    師處方簽使得購買服用，亦為國民日常生活所已知，而國內媒體亦早對減肥藥之
    含有安非他命及禁藥成分多所報導，被告焉有不知之理？被告對此是否為禁藥，
    實難諉為不知；又被告先則於警訊時辯稱：其所帶回來之減肥藥部份是要送給其
    姊妹服用的等語（見偵卷第四頁反面），嗣被告於偵審中則改辯稱：扣案之減肥
    藥係其自己要服用云云，足見被告所辯即有前後不一之瑕疵，委無足採。復徵之
    被告將如附表一編號一、二及如附表二編號一至七所示之禁藥置於行李中，未加
    口頭或書面申報，即行通關顯係企圖闖關逃避檢查，至為酌然，是其猶謂不知係
    屬禁藥，至難憑採；再者，輸入禁藥亦不以圖利或果已獲利為構成要件。是被告
    之辯解，顯係事後飾卸之詞，委無足採。事證明確，被告之犯行，洵堪認定。
二、按輸入藥品，應依藥事法第三十九條規定將其成分、規格、性能、製法之要旨，
    檢驗規格與方法及有關資料或證件，連同標籤、仿單及樣品，並繳納證書費、查
    驗費，申請中央衛生主管機關（行政院衛生署）查驗登記，經核准發給藥品許可
    證後，始得由藥品許可證所有人及其授權者輸入，依藥事法施行細則第六條之規
    定，得不屬於禁藥外，其餘之輸入藥品，除係旅客或隨交通工具服務人員所攜帶
    之自用藥品進口者外，若有未經中央衛生主管機關（行政院衛生署）核准擅自輸
    入之情形者，即係屬藥事法所稱之「禁藥」範圍，此於藥事法第二十二條第二款
    已有明文之規定。被告未經中央衛生主管機關之核准，即以行李挾帶之方式逕為
    攜帶輸入境內，數量眾多且種類不同，顯已非屬藥事法第二十二條第二款但書所
    稱旅客自用藥品，應認係「禁藥」。核被告所為，係犯藥事法第八十二條第一項
    之輸入禁藥罪。爰審酌被告之犯罪之動機、目的、輸入禁藥之數量非少、犯罪所
    生之損害及其於犯罪後之態度等一切情狀，量處如主文所示之刑。
三、至扣案之如附表一編號一、二及如附表二編號一至七所示分別含ｐhentermine、
    Diazepam、Bisac0dy、Hydrochlorothiazide、Furosemide之成分，需經中央衛
    生主管機關行政院衛生署查成份之藥品，業經台北關稅局為沒入之處分，有該局
    八九丁字第六七八號處分書乙紙在卷足憑，爰不併宣告沒收銷燬之。
據上論斷，應依刑事訴訟法第二百九十九條第一項前段，藥事法第八十二條第一項，
判決如主文。
本案經檢察官魏雯祈到庭執行職務。
中      華      民      國      九十      年    一      月    三十一    日
                                臺灣桃園地方法院刑事第四庭
                                      法  官   邱滋杉
右正本證明與原本無異。
如不服本判決，應於判決送達後十日內向本院提出上訴狀( 應附繕本 )，上訴於
臺灣高等法院。
                                      書記官   許世賢
中        華        民        國   九十   年   一   月    三十一    日
附表一：
編號   物  品  名  稱      數         量   所  含  成 分     備       註
       （外       觀）     （單位：公克）
一    藍色蓋白色底膠囊      七六０公克ｐhentermine  安非他命類藥品
二    黃色蓋白色底膠曩      三三五０公克    ｐhentermine   安非他命類藥品
附表二：
編號   物  品  名  稱      數         量   所  含  成 分     備       註
       （外       觀）     （單位：公克）
一    紅色圓形糖衣錠        一二二０公克    Bisac0dy      需經許可始得輸
                                                          入
二    白色圓形糖衣錠        五八０公克      Bisac0dy      同右
三    淡藍色菱形錠          一二九０公克    Hydrochlorothiazide 同右
四    淺灰色圓形糖衣錠      一六六０公克    Diazepam      同右
五    紫色圓扁形錠          四八０公克      同右          同右
六    橘紅色圓形錠          四００公克      Furosemide    同右
七    藍色圓形錠            一八０公克      Diazepam      同右
附論罪科刑依據之法條：
第八十二條
製造或輸入偽藥或禁藥者，處七年以下有期徒刑，得併科新臺幣十五萬元以下罰金。
犯前項之罪，因而致人於死者，處無期徒刑或七年以上有期徒刑，致重傷者，處三年
以上十年以下有期徒刑。
第一項之未遂犯罰之。


司法院資訊處製作；財團法人民間司法改革基金會備份。
